【裁判字號】    98,司養聲,17
【裁判日期】    980623
【裁判案由】    養父母死亡後許可終止收養
【裁判全文】
臺灣基隆地方法院民事裁定            98年度司養聲字第17號
聲  請  人  甲○○
上列當事人聲請養父母死亡後許可終止收養事件，本院裁定如下
：
    主  文
准予終止甲○○（男、民國○○○年○月○○○日生，身分證統
一編號：Ｚ000000000）與林進興（男、民國四年十月
二十二日生，身分證統一編號：Ｚ000000000，民國八
十九年十月十八日死亡）、林鄭罔市（女、民國五年四月十日生
，身分證統一編號：Ｚ000000000，民國八十六年十二
月五日死亡）間之收養關係。
程序費用新臺幣壹仟元由聲請人負擔。
    理  由
一、本件聲請意旨略以：聲請人（按：年籍資料詳如主文第1項
    所示）於出生後為林進興、林鄭罔市（按：年籍資料詳如主
    文第1項所示）收養為養子，嗣養母與養父分別於民國（下
    同）86年12月5日及89年10月18日死亡，而聲請人為其生父
    周斌男、生母周林月子之子，基於回復本姓及避免涉入養父
    母之遺產分配問題，請求准予許可終止收養等語。
二、按養父母死亡後，養子女得聲請法院許可終止收養；法院認
    終止收養顯失公平者，得不許可之，民法第1080條之1第1項
    、第4項分別定有明文。經查聲請人主張之事實，業據提出
    聲請人即被收養人戶籍謄本、收養人除戶戶籍謄本、被收養
    人本生父母之戶籍登記簿影本等件附卷為證。次查聲請人即
    被收養人與收養人間之收養動機係因當時聲請人之生母周林
    月子之娘家尚未有男孩，故將被收養人出養予娘家之親戚（
    即收養人），然被收養人於被收養後仍與其本生父母同住為
    聲請人到庭陳明在卷，並有聲請人與其本生父母長期設於同
    一戶籍之戶籍謄本可憑。而收養人本身除收養被收養人外，
    本身亦有從己身所出之子女，此有聲請人所提出之林正宗、
    林政男、林正川、林碧霞等人戶籍謄本在卷足證，故本件當
    初收養之原因尚無為收養人傳宗接代、延續香火等情，復且
    收養人死亡後聲請人即被收養人係因不願涉入收養人之遺產
    分配問題，故辦理本件終止收養，此有本院98年4月9日對聲
    請人之訊問筆錄在卷可稽。本院審酌前開事證，認聲請人聲
    請許可終止其與已死亡之養父母林進興、林鄭罔市間之收養
    關係，於法並無不合，亦無顯失公平之情形。從而聲請人依
    民法第1080條之1第1項規定，聲請許可終止其與林進興、林
    鄭罔市間之收養關係，為有理由，應予准許。
三、依非訟事件法第21條第1項前段、第24條第1項，裁定如主文
    。
中    華    民    國    98    年    6     月    23    日
                  家事法庭司法事務官  嚴文君
以上正本係照原本作成
如不服本裁定，應於裁定送達後10日內向本院提出抗告狀，並繳
納抗告費新台幣1千元。
中    華    民    國    98    年    6     月    29    日
                              書記官  蘇鈺婷


司法院資訊處製作；財團法人民間司法改革基金會備份。
